臺灣臺中地方法院刑事判決             100年度訴字第1761號
公  訴  人  臺灣臺中地方法院檢察署檢察官
被      告  周家瑾
上列被告因違反毒品危害防制條例案件，經檢察官提起公訴（
100 年度毒偵字第1718號），本院依簡式審判程序審理，判決如
下：
    主    文
周家瑾施用第一級毒品，累犯，處有期徒刑捌月；又施用第二級
毒品，累犯，處有期徒刑肆月。應執行有期徒刑拾月。
    犯罪事實
一、周家瑾前於民國97年間因施用毒品案件，經臺灣苗栗地方法
    院以97年度訴字第306 號各判處有期徒刑6 月、4 月，並定
    其應執行刑為有期徒刑8 月確定，又於97年間因施用級毒品
    案件，經臺灣苗栗地方法院以98年度訴字第28號各判處有期
    徒刑5 月、3 月，並定其應執行刑為有期徒刑6 月確定；上
    開2 案嗣經合併定應執行刑為有期徒刑1 年1 月確定，於98
    年9 月30 日 縮刑期滿執行完畢。復因施用毒品案件，經依
    臺灣苗栗地方法院以92年度毒聲字第188 號裁定送觀察、勒
    戒後，認無繼續施用毒品之傾向，由臺灣苗栗地方法院地檢
    署以92年度毒偵字第238 號為不起訴處分確定，於92年4 月
    4 日執行完畢釋放。詎仍不知悔改，明知海洛因、甲基安非
    他命業經公告列為毒品危害防制條例第2 條第2 項所列管之
    第一、二級毒品，不得非法持有、施用，竟分別：(一)基於施
    用第二級毒品甲基安非他命之犯意，於100 年3 月30日下午
    2 時許，在臺中市○○區○○里○○路○ 段159 巷11之2 號
    居處，以將甲基安非他命晶體置於玻璃球內燒烤加熱後，吸
    食其霧化氣體之方式，施用第二級毒品甲基安非他命1 次；
    (二)另基於施用第一級毒品海洛因之犯意，於同日下午3 時許
    ，在同上地點，以將海洛因摻入香菸吸食之方式，施用第一
    級毒品海洛因1 次。
    嗣於100年4月1日下午3時45分許，為警徵得其同意後，採集
    尿液送驗結果，呈嗎啡、安非他命及甲基安非他命陽性反應
    ，始查悉上情。
二、案經苗栗縣警察局通霄分局報請臺灣臺中地方法院檢察署檢
    察官偵查起訴。
    理  由
一、本件被告所犯係死刑、無期徒刑、最輕本刑為3 年以上有期
    徒刑以外之罪，其於準備程序就前揭被訴事實為有罪之陳述
    ，經受命法官告知簡式審判程序之旨，並聽取其與公訴人之
    意見後，本院認無不得或不宜改依簡式審判程序進行之處，
    爰依刑事訴訟法第273 條之1 第1 項、第284 條之1 ，裁定
    本案由受命法官獨任進行簡式審判程序，合先敘明。
二、上揭犯罪事實，業經被告於警詢及本院審理時（參見本院
    100年10月11日審判筆錄）坦承不諱，且其於100年4月1日為
    警查獲時所採驗之尿液，經苗栗縣警察局通霄分局送請中山
    醫藥大學附設醫院檢驗結果，確呈嗎啡、安非他命及甲基安
    非他命陽性反應，此有苗栗縣警察局通霄分局毒品犯罪嫌疑
    人尿液採驗作業管制紀錄、採尿檢驗同意書及該醫院檢驗科
    藥物檢測中心100 年4 月22日實驗編號0000000 號尿液檢驗
    報告各1 紙附卷可稽。參諸醫學臨床實驗及根據英國藥學會
    出版之文獻Clarke's Isolation and Identification of
    Drugs 乙書第293 頁載：海洛因經注射入人體後，在體內迅
    速水解成6-Monoacety I morphine，再緩緩繼續水解成嗎啡
    ，然後再循嗎啡之代謝方式排出，同書第431 頁至第432 頁
    並載有：嗎啡經注射入人體後，約50％以上於8 小時內自尿
    中排出，至24小時排出約90％，但48小時後仍有微量可檢出
    等語。此外，按通常健康成人一次注射嗎啡15公絲，而以現
    行採用蟻醛酸試液及鉬鋑銨酸試液檢檢驗其尿液時，注射後
    8 小時內所排尿液易於檢出；8 小時至24小時，視其取尿時
    間及尿量多寡，可能檢出；至24小時以後所排之尿液，用上
    述方法已難檢出，亦據行政院衛生署藥物食品檢驗局73年11
    月30日（73）藥檢壹字第030221號函釋明確；又甲基安非他
    命經口服投與後，約70％於24小時內可自尿液中排出，又其
    尿液內含甲基安非他命成分之檢出，與投與甲基安非它命的
    量、個人體質、檢驗儀器之精密度有關，通常採尿化驗是否
    呈陽性反應，應以投與後24小時內所採者為宜，此亦有行政
    院衛生署藥物食品檢驗局（80）藥檢壹字第4529號函可查。
    是依上開說明，佐以被告前揭尿液檢驗報告，足徵被告前開
    施用第一級毒品海洛因及第二級毒品甲基安非他命之自白核
    與事實相符，堪可採為論罪科刑之依據。
三、另按施用第一、二級毒品為犯罪行為，毒品危害防制條例第
    10條定有處罰明文。故施用第一、二級毒品者，依前揭規定
    本應科以刑罰。惟基於刑事政策，對合於一定條件之施用者
    ，則依同條例第20條、第23條之規定，施以觀察、勒戒及強
    制戒治之保安處分。毒品危害防制條例於92年7月9日修正公
    布，自93年1月9日施行，其中第20條、第23條將施用毒品之
    刑事處遇程序，區分為「初犯」及「5年內再犯」、「5年後
    再犯」。依其立法理由之說明：「初犯」，經觀察、勒戒或
    強制戒治後，應為不起訴處分或不付審理之裁定；經觀察、
    勒戒或強制戒治執行完畢釋放後，「5 年內再犯」者，因其
    再犯率甚高，原實施之觀察、勒戒及強制戒治既已無法收其
    實效，爰依法追訴或裁定交付審理。至於經觀察、勒戒或強
    制戒治執行完畢釋放後，「5 年後再犯」者，前所實施之觀
    察、勒戒或強制戒治已足以遮斷其施用毒品之毒癮，為期自
    新及協助其斷除毒癮，仍適用「初犯」規定，先經觀察、勒
    戒或強制戒治之程序。從而依修正後之規定，僅限於「初犯
    」及「5 年後再犯」2 種情形，始應先經觀察、勒戒或強制
    戒治程序。倘被告於5 年內已再犯，經依法追訴處罰，縱其
    第3次 （或第3 次以上）再度施用毒品之時間，在初犯經觀
    察、勒戒或強制戒治執行完畢釋放5 年以後，已不合於「5
    年後再犯」之規定，且因已於「5 年內再犯」，顯見其再犯
    率甚高，原實施觀察、勒戒或強制戒治，已無法收其實效，
    即應依該條例第10條處罰（最高法院95年度第7 次刑事庭會
    議決議、最高法院97年度第5 次刑事庭會議決議要旨參照）
    。經查，被告前因施用毒品案件，經臺灣苗栗地方法院以92
    年度毒聲字第188 號裁定送觀察、勒戒後，認無繼續施用毒
    品之傾向，由臺灣苗栗地方法院檢察署檢察官以92年度毒偵
    字第238 號為不起訴處分確定，於92年4 月4 日執行完畢釋
    放；復於前揭觀察、勒戒執行完畢釋放5 年內之97年2 月間
    因施用毒品案件，經臺灣苗栗地方法院以97年度訴字第306
    號刑事判決各判處有期徒刑6 月、4 月，並定其應執行刑為
    有期徒刑8 月確定，有臺灣高等法院被告前案紀錄表、臺灣
    臺中地方法院檢察署刑案資料查註紀錄表各1 份附卷可參。
    被告前既曾因施用毒品案件，經觀察、勒戒後，復於觀察、
    勒戒執行完畢釋放後5 年內，再犯施用毒品罪，且經法院判
    處罪刑，嗣後業經確定，被告於犯罪事實欄一所示時間再度
    施用甲基安非他命、海洛因之犯行等情，即非屬毒品危害防
    制條例第20 條 第3 項所定「5 年後再犯」之情形，檢察官
    逕行起訴，要無不合。依前開說明，本案被告上開所為，係
    於上揭觀察、勒戒執行完畢釋放後5 年內，再犯施用毒品罪
    ，且經法院判處罪刑後，再度犯本案之毒品危害防制條例第
    10條之施用第一、二級毒品罪，本案事證明確，被告上開犯
    行，洵堪認定。
四、按海洛因、甲基安非他命為毒品危害防制條例第2 條第2 項
    所明定之第一、二級毒品。是核被告前揭所為，係犯同條例
    第10條第1 項之施用第一級毒品罪及同條例第2 項之施用第
    二級毒品罪。被告於此期間內持有各該級毒品並進而施用，
    其持有之低度行為應為施用之高度行為所吸收，均不另論持
    有毒品之罪。其所犯上開施用第一、二級毒品2 罪間，犯意
    各別，行為互殊，應予分論併罰。又被告有如犯罪事實欄所
    記載之前科紀錄，此有臺灣高等法院被告全國前案紀錄表1
    份在卷可憑，其於前開有期徒刑執行完畢後，5 年內故意再
    犯本件最重本刑為有期徒刑以上之2 罪，均為累犯，均應依
    刑法第47條第1 項之規定，加重其刑。爰審酌被告前有施用
    毒品之不良素行，歷經觀察、勒戒程序後，仍未能徹底戒絕
    毒品，顯見意志不堅，有失政府制定毒品危害防制條例之立
    法美意，本不宜寬貸，惟念其施用毒品乃自戕一己之身體健
    康，尚未害及他人，且犯後始終坦承犯行，暨其智識程度、
    生活狀況等一切情狀，分別量處如主文所示之刑，並定其應
    執行刑，以示懲戒。至扣案之吸食器1 組，為證人繆承芳所
    有，業據證人繆承芳於警詢時證述明確，並經被告供明在卷
    （見100 年4 月1 日警詢筆錄、本院100 年10月11日審判筆
    錄），且與被告本案施用毒品犯行尚無關聯，本院衡酌被告
    既已坦承施用毒品犯行，對應沒收之物應無隱諱之理，是其
    所辯應堪採信，上開扣案物亦非違禁物，故爰不為沒收之諭
    知，附此敘明。
據上論斷，應依刑事訴訟法第273 條之1 第1 項、第299 條第1
項前段，毒品危害防制條例第10條第1 項、第2 項，刑法第11條
前段、第47條第1 項、第51條第5 款，判決如主文。
本案經檢察官陳興男到庭執行職務。
中    華    民    國  100     年    10    月    19    日
                  刑事第十八庭    法   官  胡宜如
以上正本證明與原本無異。
如不服本判決應於收受判決後10日內向本院提出上訴書狀，並應
敘述具體理由。其未敘述上訴理由者，應於上訴期間屆滿後20日
內向本院補提理由書（均須按他造當事人之人數附繕本）「切勿
逕送上級法院」。
中    華    民    國  100     年    10    月    19    日
                                  書記官  張禎庭
附錄本案論罪科刑法條：
毒品危害防制條例第10條
施用第一級毒品者，處 6 月以上 5 年以下有期徒刑。
施用第二級毒品者，處 3 年以下有期徒刑。